最高法院刑事判決　　　　　　　　　　　　　　　　八十六年度台非字第二四一號
　　上訴人　最高法院檢察署檢察總長
　　被　告　甲○○　男　　　　.
右上訴人因被告違反商標法案件，對於台灣台北地方法院中華民國八十六年三月二十
七日第一審確定判決（八十六年度易字第五○五號，起訴案號：台灣台北地方法院檢
察署八十五年度偵字第一七三一二號），認為違法，提起非常上訴，本院判決如左：
    主  文
原判決關於違背法令部分撤銷。
    理  由
非常上訴理由稱：「按判決不適用法則或適用不當者為違背法令。刑事訴訟法第三百
七十八條定有明文。又公平交易法第三十五條規定，違反第二十條第一項第一款規定
『以相關大眾所共知之他人姓名、商號或公司名稱、商標、商品容器、包裝、外觀或
其他顯示他人商品之表徵，為相同或類似之使用，致與他人商品混淆，或販賣、運送
、輸出或輸入使用該項表徵之商品』者，處三年以下有期徒刑、拘役或科，或併科新
台幣一百萬元以下罰金。可知其所謂『致與他人商品混淆』，係指『以相關大眾所共
知之他人……商標……為相同或類似使用』之結果。故凡販賣使用相關大眾所共知之
他人商標之商品者，即已違反該公平交易法第二十條第一項第一款之規定，應依該法
第三十五條處罰。不因其販賣之場所及其出售之價格影響其罪名之成立。本件原判決
既認定被告明知附表一－五之商標圖樣，係他人已獲經濟部中央標準局准予註冊，分
別指定使用於該附表所示之商品。竟在商標專用期間，基於意圖欺騙他人之概括犯意
，自八十三年六月間起，連續販賣仿冒使用各該註冊商標之商品。則其除犯商標法第
六十三條之罪外，並犯前開公平交易法第三十五條之罪。應依相像競合犯之例，從一
重處斷。原判決竟以被告販售之場所及其價格遠低於真品之價格，認無與商標專用權
人之真品混淆之虞，不成立公平交易法第三十五條之罪，僅論以違反商標法罪，顯與
公平交易法第二十條第一項第一款之規定不符。況被告既明知其所販售之商品係仿冒
他人商標之物而販賣，若因其販賣之場所及價格高低，決定其是否構成犯罪，則法律
對於商標及公平交易之保護，豈非具文。尤非立法本意。又：如謂被告之販賣場所及
價格，不致與真品混淆，即無欺騙他人之可言。其論被告以商標法第六十三條之罪，
更屬自相予盾。案經確定，關係法律之正確適用，合依刑事訴訟法第四百四十一條、
第四百四十三條提起非常上訴，用資糾正」云云。
本院按商標法第六十二條、第六十三條與公平交易法第二十條（第三十五條）之構成
要件以及規範範圍不相同。前者僅就已註冊之商標賦與專用權及保護。但後者所保護
之客體，包括商標、商品容器、包裝外觀等，且須「相關大眾所共知」為要件，範圍
較廣，有時可包含商標仿冒之情形。因此販賣仿冒已經註冊之商標商品者，依商標法
第六十三條處罰即足。若進可證明該註冊商標已為「相關大眾所共知」、「致使與他
人商品混淆」，方有依公平交易法第二十條第一項第一款後段規範之餘地，而得成立
同法第三十五條之罪。又一個犯罪行為觸犯二罪名，該二罪名之構成要件內容重複（
相同）時，始有法規競合之問題，商標仿冒行為，本屬不公平競爭之一環，常同時違
反公平交易法第二十條之規定。二者之構成要件及規範範圍不同，已如前述，自無法
規競合之適用，以原確定判決認定之事實，被告販賣（如原判決附表所示）已註冊商
標之仿冒商品，如勞力士手錶、CHANEL、手提箱袋、旅行袋、皮夾等，乃公眾週知之
著名商標商品，已為相關大眾所共知無疑，自係一行為觸犯公平交易法第二十條第一
項第一款後段、第三十五條之罪及商標法第六十三條罪之想像競合犯，應依刑法第五
十五條，從一重之公平交易法第三十五條處斷。原確定判決竟謂被告之行為僅成立商
標法第六十三條之罪，不另成立公平交易法第二十條第一項第一款後段、第三十五條
之罪云云，不無適用法則不當之違法。案經確定，但非不利於被告，非常上訴意旨執
以指摘，洵有理由，應由本院將原判決違背法令部分撤銷，用示糾正。
據上論結，應依刑事訴訟法第四百四十七條第一項第一款前段，判決如主文。
中      華      民      國    八十六    年      八      月    二十七    日
                              最高法院刑事第四庭
                                  審判長法官  莊  來  成
                                        法官  曾  有  田
                                        法官  王  德  雲
                                        法官  謝  俊  雄
                                        法官  林  永  茂
      右正本證明與原本無異
                                              書  記  官
中      華      民      國    八十六    年      九      月      一      日
                                                                      Ｂ
